臺灣臺中地方法院刑事判決　　　　　　 94年度自緝字第373號
自　訴　人　乙○○
擔當訴訟人　臺灣臺中地方法院檢察署檢察官
被　　　告　丙○○原名黃添域.
上列被告因詐欺案件，經自訴人提起自訴，本院判決如下：
    主    文
丙○○無罪。
    理    由
一、自訴意旨略以：被告丙○○明知自己財務困難無力還款，竟
    基於意圖為自己不法所有之概括犯意，於民國82年11月22日
    持金額新臺幣（下同）18萬元、發票日82年12月19日之支票
    一張，82年12月10日持金額15萬元、發票日83年1月10日之
    支票一張，連續向自訴人乙○○調現兩次，自訴人因陷於錯
    誤，遂如數貸予各票面之金額，詎該二張支票屆期經提示均
    不獲兌付，被告遭催討後，乃於83年4月19日簽交金額398,3
    94元之本票一張予自訴人以換回該二張支票，並表示要分期
    償還借款，惟嗣仍未按期給付欠款，且搬遷他處，自訴人遍
    尋無著始知受騙。因認被告涉犯刑法第339條第1項詐欺取財
    之罪嫌云云。
二、本件經自訴人於88年5月31日提起自訴後，因被告逃匿經本
    院發布通緝，而無法審理，嗣被告於94年9月7日被緝獲，但
    自訴人卻已於92年12月4日死亡（參本院卷第31頁之自訴人
    戶籍資料），且依法得承受訴訟之人，均未於法定期間內承
    受訴訟，本院乃依刑事訴訟法第332條之規定，通知臺灣臺
    中地方法院檢察署檢察官擔當訴訟，合先敘明。
三、按犯罪事實應依證據認定之，無證據不得認定犯罪事實，又
    不能證明被告犯罪者，應諭知無罪之判決。刑事訴訟法第15
    4條第2項、第301條第1項分別定有明文。另刑法第339條第1
    項詐欺罪取財之成立，係以行為人意圖為自己或第三人不法
    之所有，以詐術使人陷於錯誤，而將本人或第三人之物交付
    為要件。本件自訴人認被告涉犯刑法詐欺取財之罪嫌，無非
    係以被告借款後未如期償還為其依據。然訊之被告丙○○，
    固坦承向自訴人借用前揭現金，惟否認有詐騙自訴人之意思
    ，辯稱：伊與自訴人及其侄子均係相識多年之好友，三人常
    在自訴人所開設的店中泡茶聊天，另伊原經營汽車電動窗改
    裝之生意，也開了一家KTV，常常收到客人交付之支票，所
    以常拿該些收到之客票向自訴人調現，時間約有二、三年之
    久，每次都有借有還，並有給付利息，嗣因伊陸續被倒債30
    00多萬元，方無法償還本件這筆最後的借款，但伊已以一部
    偉士牌150CC的機車折價8000元給自訴人抵債，自訴人也到
    伊住處搬走三樣木雕藝品（彌勒佛像、觀音像、獅子），伊
    以為債務因此抵清等語。
四、經查，(一)自訴人於88年6月29日在本院陳稱：「（問：你和
    被告何關係？）是朋友」、「（問：被告目前均無還錢？）
    他只將價值7、8千元偉士牌機車一部交給我處理，且已處理
    掉了，得款7、8千元」、「（問：被告借33萬元為何本票簽
    398,394元？）他自願給我多加的利息」（參本院88年自字
    第710號卷第22頁背面筆錄），(二)自訴人之妻子甲○○於94
    年11月4日在本院結證稱：「（問：被告有拿支票跟妳先生
    調現，多少？）有，一張18萬元，那時我先生帶他來的，錢
    是我拿給被告的，我交給他18萬元，另外一張是我先生跟他
    處理的，但我也知情，錢是我先生拿給他，所以詳細數目我
    要再查才知道」、「（問：他拿哪些東西給你們抵債？）事
    後拿一臺機車給我們賣錢，另外我看到的還有拿兩個紅豆杉
    的木雕，一個彌勒佛，一個小小的獅子」、「（問：提示本
    院卷第46、47頁照片，妳先生拿回的木雕是否為照片中的木
    雕，是哪兩個？）如46頁的第一張照片所示的彌勒佛，第47
    頁的照片所示的獅子」、「（問：被告為何要用客票調現？
    ）因為他說他不方便，那時他好像在賣車」、「（問：你們
    認識多久？）拿支票的時候才認識的」、「（問：妳既然原
    來不認識被告，為何他拿支票來調現，會讓他調？）我是原
    來不認識他，但是我不知道我先生和他認識多久，我看我先
    生還有我侄子都跟被告蠻熟的，都叫他長腳兄（臺語）」、
    「（問：妳知不知道那時被告的經濟狀況？）他借錢當時有
    做生意，狀況不錯，只是一時需要週轉，所以拿票來跟我們
    調現」、「（問：當時被告是做什麼職業？）我當時以為他
    在賣車，我先生跟我侄子要買車都會找被告」（參本院卷第
    66～69頁筆錄），(三)被告簽交給自訴人之本票載：「被告應
    自83年5月18日起至84年10月10日止，按月給付自訴人22133
    元，總計398,394元」，本件借款33萬元，約兩年之利息，
    須支付68394元，則年利率在百分之十以上。綜上可知，
    被告與自訴人甚為熟稔，兩人為朋友關係，被告持客票向自
    訴人調現，並給付年利率百分之十以上之利息，乃極為正常
    之生意人週轉行為，自訴人應無陷於錯誤之情形，被告向
    自訴人借錢時在做與汽車有關之生意，狀況不錯，非無業無
    收入之人，借錢只是為了週轉，是亦非能謂其借錢當時顯無
    支付能力，被告於該二張客票退票後，除簽發面額39萬83
    94元的本票予自訴人外，又將一部機車交予自訴人抵債8000
    元，自訴人復搬走被告所有之木雕三個，而該三個木雕依被
    告提出並經證人甲○○確認之照片顯示，均比一、二歲小孩
    大，價錢應亦不低，是以被告認為該筆債款就此抵清，也非
    全然無據，故非能因被告事隔多年未與自訴人會算並清償欠
    款，而認其有不法所有之意圖。本院認本件應僅為被告與自
    訴人間之民事糾葛問題，與刑法詐欺取財罪之構成要件未合
    ，尚難以該罪相繩。此外，復查無任何積極證據足資證明被
    告有何詐欺取財之犯行，依上揭條文規定，自應為被告無罪
    之諭知。
據上論斷，應依刑事訴訟法第332條、第343條、第301條第1項，
判決如主文。
中    華    民    國    94    年    11     月    11   日
                  臺灣臺中地方法院刑事第十三庭
                      審判長法  官  陳慧珊
                            法  官  許月馨
                            法  官  李秋娟
上為正本係照原本作成
如不服本判決，應於判決送達後10日內向本院提出上訴狀，上訴
於臺灣高等法院臺中分院（須附繕本）。
                            書記官  吳慕先
中    華    民    國    94    年    11     月    11   日
